臺灣高等法院民事判決　　　　　　　 93年度家上更(一)字第3號
上　訴　人　甲○○
被　上訴人　乙○○
上列當事人間請求離婚事件，上訴人對於中華民國92年8月6日臺
灣桃園地方法院92年度婚字第28號第一審判決提起上訴，經最高
法院第1次發回更審，本院於94年4月26日言詞辯論終結，判決如
下：
    主  文
上訴駁回。
第二審及發回前第三審訴訟費用均由上訴人負擔。
    事實及理由
一、上訴人主張：兩造係夫妻關係，育有2名未成年子女林昱均
    （民國81年6月23日生）、林昱伶（84年3月10日生），被上
    訴人因違反懲治盜匪條例，判處有期徒刑8年2月確定，現在
    監執行中。上訴人於經濟蕭條謀生困難之情況下，須獨力扶
    養2 名未成年子女，而上訴人生理及心理上均有結交異性朋
    友之需要，且被上訴人犯不名譽之罪行，造成上訴人精神上
    受有極大痛苦，難以繼續與被上訴人共同生活，另被上訴人
    於原審另案離婚事件（90年度婚字第182 號）中，曾當庭表
    示同意離婚，顯見兩造婚姻已無法維持等情，爰依民法第10
    52條第2 項之規定，求為命准兩造離婚之判決（原審為上訴
    人敗訴之判決，上訴人聲明不服）。並上訴聲明：(一)原判決
    廢棄。(二)准兩造離婚。
二、被上訴人則以：被上訴人因犯不名譽之罪入監服刑已逾 5年
    ，依民法第1054條之規定，上訴人自不得請求離婚；被上訴
    人亦不願離婚，如判准上訴人離婚，被上訴人有能力扶養兩
    造所生未成年子女，其權利義務應歸由被上訴人行使負擔等
    語，資為抗辯。並答辯聲明：上訴駁回。
三、經查，兩造於81年5月8日結婚，育有2 名未成年子女林昱均
    （81年6月23日生）、林昱伶（84年3月10日生），被上訴人
    於82年間因違反懲治盜匪條例等案件，經台灣板橋地方法院
    判處有期徒刑8年2月確定，現在台北監獄服刑中等情，為兩
    造所不爭執（見本院一卷63頁），並有
    地方法院88年度訴緝字第58號刑事判決影本在卷可稽（見原
    審卷9─16頁、本院1卷40頁），堪信為真實。
四、按提起婚姻無效、撤銷婚姻或離婚之訴，因無理由被駁回者
    ，受該判決之原告，不得援以前依訴之合併、變更或追加所
    得主張之事實，提起獨立之訴。民事訴訟法第573條第1項定
    有明文。經查：
  (一)上訴人前曾於 90年3月13日以被上訴人犯不名譽之罪被處徒
    刑為由，訴請判決離婚，經原法院於90年6 月18日以90年度
    婚字第182 號判決予以駁回，上訴人聲明不服，嗣於90年10
    月29日，本院90年度家上字第238 號事件行準備程序時，撤
    回上訴確定在案，為兩造所不爭執，復經本院調閱原法院90
    年度婚字第182號、本院90年度家上字第238號離婚事件全卷
    核閱屬實。
  (二)上訴人於撤回上開案件後，復於本件訴訟程序中主張依民法
    第1052條第2項規定，請求判決離婚，然上訴人此部分之訴
    訟標的，雖非未於前訴訟程序中主張，然觀諸上訴人所陳該
    當不能維持婚姻之重大事由情節，其發生時期，仍係在原法
    院90年度婚字第182號離婚事件於91年6月18日判決以前，參
    諸前開民事訴訟法第573條第1項規定，上訴人應於前揭訴訟
    程序以訴之變更或追加方式而為主張，詎其不為，反於該事
    件因無理由受敗訴判決後，始獨立提起本件之訴，顯與法不
    合。
五、綜上所述，上訴人依民法第1052條第2項規定，請求判決離
    婚，為無理由，不應准許。原審為上訴人敗訴之判決，並無
    不合。上訴意旨指摘原判決不當，求予廢棄改判，為無理由
    ，應予駁回。
六、兩造其餘攻擊、防禦方法，經審酌後，認與判決結果無涉，
    爰無一一論述之必要，併此敘明。
七、據上論結，本件上訴為無理由，依民事訴訟法第449條第1項
    、第78條，判決如主文。
中　　華　　民　　國　　94　　年　　5 　　月　　10　　日
　　　　　　　　　民事第四庭審判長法　官  張劍男
　　　　　　　　　　　　　        法　官  彭昭芬
　　　　　　　　　　　　　　　    法　官  蔡芳齡
正本係照原本作成。
如不服本判決，應於收受送達後20日內向本院提出上訴書狀，其
未表明上訴理由者，應於提出上訴後20日內向本院補提理由書狀
（均須按他造當事人之人數附繕本）上訴時應提出委任律師或具
有律師資格之人之委任狀；委任有律師資格者，另應附具律師資
格證書及釋明委任人與受任人有民事訴訟法第466條之一第一項
但書或第二項（詳附註）所定關係之釋明文書影本。
中　　華　　民　　國　　94　　年　　5 　　月　　13　　日
　　　　　　　　　　　　　　　　　書記官  蔡錦輝
附註：
民事訴訟法第四百六十六條之一（第一項、第二項）：
對於第二審判決上訴，上訴人應委任律師為訴訟代理人。但上訴
人或其他法定代理人具有律師資格者，不在此限。
上訴人之配偶、三親等內之血親、二親等內之姻親，或上訴人為
法人、中央或地方機關時，其所屬專任人員具有律師資格並經法
院認為適當者，亦得為第三審訴訟代理人。